【裁判字號】    96,上易,740
【裁判日期】    970508
【裁判案由】    竊盜等
【裁判全文】
臺灣高等法院臺中分院刑事判決         96年度上易字第740號
上  訴  人  臺灣臺中地方法院檢察署檢察官
上  訴  人
即  被  告  丁○○
            己○○（原名張春雷）
上列二人共同
選任辯護人    熊賢祺律師
上列上訴人等因被告等竊盜等案件，不服臺灣臺中地方法院95年
度訴字第2230號中華民國96年3月1日第一審判決（起訴案號：臺
灣臺中地方法院檢察署95年度偵字第2609號），提起上訴，本院
判決如下：
    主  文
原判決關於己○○加重竊盜及丁○○部分，均撤銷。
己○○連續結夥三人以上，攜帶兇器竊盜，處有期徒刑壹年拾月
。
丁○○連續結夥三人以上，攜帶兇器竊盜，處有期徒刑壹年陸月
；減為有期徒刑玖月。
其餘上訴（即己○○被訴偽造特種文書部分）駁回。
    事  實
一、己○○（原名張春雷）與辛○○原係男女朋友關係，己○○
    因不滿辛○○與其分手而避不見面，竟與丁○○、林慶輝（
    因犯連續結夥三人以上，攜帶兇器竊盜罪，經原審法院判處
    有期徒刑一年二月確定）、林國衛（因犯連續結夥三人以上
    ，攜帶兇器竊盜罪，經原審法院判處有期徒刑一年二月確定
    ）、戊○○（因犯共同私行拘禁罪，經原審法院判處有期徒
    刑六月，如易科罰金，以銀元參佰元即新臺幣玖佰元折算壹
    日確定）、邱勝仲（因犯共同私行拘禁罪，經原審法院判處
    有期徒刑五月，如易科罰金，以銀元參佰元即新臺幣玖佰元
    折算壹日，緩刑貳年確定）等五人共同基於私行拘禁之犯意
    聯絡，於民國九十五年一月十九日，在臺中縣大里市○○路
    ○段七五九號，先推由戊○○向「亞太租車行」承租車牌號
    碼八四八二－ＨＰ號之自用小客車一輛後，己○○與林慶輝
    、林國衛、丁○○為躲避警方查緝，乃基於共同意圖為自己
    不法所有之概括犯意聯絡，基於竊盜之犯意，連續於：(1)九
    十五年一月中旬某日二十二時許，推由丁○○駕駛上開車輛
    搭載己○○、林國衛、林慶輝三人，至臺中縣、市內某處，
    再由己○○尋找行竊標的，林國衛在旁把風，委由林慶輝持
    客觀上具有危險性，足供兇器使用長約二十公分之鐵製扳手
    一支，共同竊取丙○○（已死亡）所有之車牌號碼ＧＥ－六
    ○七三號自用小客車之車牌二面（該車牌已於九十三年七月
    一日註銷）。(2)九十五年一月十九日二十二時許（起訴書誤
    載為十時許），推由丁○○駕駛上開車輛搭載己○○、林國
    衛、林慶輝三人，至位於臺中縣大里市○○路某處之某停車
    場，再由己○○尋找行竊標的，林國衛在旁把風，委由林慶
    輝持上開扳手一支，共同竊取甲○○所有之車牌號碼七Ｖ－
    七二○九號自用小客車之車牌二面，得手後並將之懸掛於所
    承租之車牌號碼八四八二－ＨＰ號之自用小客車上。嗣由己○○、林國衛以「ＨＡＲＢＯＲ」之暱稱於奇摩交友網站留
    言予辛○○，邀約辛○○一同至「六福村遊樂園」遊玩，並
    向辛○○諉稱由「ＨＡＲＢＯＲ」之表弟駕車前往搭載辛○○，辛○○不疑有他而應允後，再推由邱勝仲於同年月二十
    日九時三十分許，駕駛上開承租車輛前往位於臺中市○區○○路之「麥當勞」與辛○○碰面後，邱勝仲即向辛○○佯稱
    伊係「ＨＡＲＢＯＲ」之表弟，辛○○及其妹壬○○（起訴
    書及原判決誤載為劉淑華）遂搭乘邱勝仲所駕駛之上開車輛
    ，邱勝仲乃駕駛上開承租車輛前往臺中市南屯區光明二巷十
    三之九號前，邱勝仲依計畫按鳴喇叭二聲後，躲於上址旁鐵
    皮屋內之己○○、林國衛及藏身於上開車輛後行李箱內之林
    慶輝即衝出，進入上開車輛內，林慶輝坐在右前座，而由己○○、林國衛分別以手銬將辛○○左右手銬住，以此非法之
    方法，剝奪辛○○之行動自由後，己○○即命壬○○自行下
    車，邱勝仲遂依己○○之指示駕駛上開承租車輛前往南投縣
    南投市○○路四六巷四六號租屋處，再由己○○將辛○○以
    手銬銬於上址浴室內之浴缸之方法，將辛○○私行拘禁於前
    開租屋處浴室內。嗣後己○○交付新臺幣（下同）一萬元之
    報酬（起訴書誤載為一萬五千元）予邱勝仲後，邱勝仲即先
    行離去，己○○復命林國衛外出前往先前上網之網咖消除辛○○與「ＨＡＲＢＯＲ」間留言之電磁紀錄時，林國衛於該
    網咖內查覺警察已循線追查，隨即返回上開租屋處與己○○
    、林慶輝、丁○○、戊○○等人商議，林國衛與丁○○原本
    不同意讓辛○○離開，惟其四人於詳加討論後，為免事態擴
    大，乃同意讓辛○○離去，遂於同年月二十一日凌晨零時許
    ，由丁○○駕駛上開承租車輛搭載林國衛、辛○○二人，將
    辛○○載往臺中縣大里市○○路與大明路口附近釋放。嗣因
    壬○○報警後，於九十五年一月二十七日二十一時許，為警
    循線在位於新竹縣竹北市○○○○街四七號「雲之泰」泰國
    料理店內，查獲己○○、林慶輝、林國衛、丁○○、戊○○
    等五人，另於同日二十一時許，在彰化縣芳苑鄉○○路查獲
    邱勝仲，並扣得己○○於九十五年一月二十七日在新竹市某
    處忠孝保齡球館交予邱勝仲之報酬五千元。
二、案經臺中市警察局第四分局報請臺灣臺中地方法院檢察署檢
    察官偵查起訴。
    理  由
甲、程序部分：
一、按被告以外之人於偵查中向檢察官所為陳述，除顯有不可信
    之情況者外，得為證據，刑事訴訟法第一百五十九條之一第
    二項定有明文。偵查中對被告以外之人（包括證人、鑑定人
    、告訴人、被害人及共同被告等）所為之偵查筆錄，或被告
    以外之人向檢察官所提之書面陳述，性質上均屬傳聞證據。
    惟現階段刑事訴訟法規定檢察官代表國家偵查犯罪、實施公
    訴，依法其有訊問被告、證人及鑑定人之權，證人、鑑定人
    且須具結，而實務運作時，檢察官偵查中向被告以外之人所
    取得之陳述，原則上均能遵守法律規定，不致違法取供，其
    可信度極高，職是，被告以外之人前於偵查中已具結而為證
    述，除反對該項供述得具有證據能力之一方，已釋明「顯有
    不可信之情況」之理由外，不宜以該證人未能於審判中接受
    他造之反對詰問為，即遽指該證人於偵查中之陳述不具證據
    能力。且所謂不可信性情況，法院應審酌被告以外之人於陳
    述時之外在環境及情況，例如：陳述時之心理狀況、有無受
    到外力干擾等，以為判斷之依據。本件證人辛○○、壬○○
    、林慶輝、林國衛、戊○○、丁○○、邱勝仲等人於檢察官
    偵查中，以證人之身分陳述，經告以具結義務及偽證處罰後
    ，於命證人朗讀結文後具結，其等係於負擔偽證罪之處罰心
    理下證述，並以具結擔保其供述之真實性，又無受其他不當
    外力干擾之情形，其等未曾提及檢察官在偵查時有不法取供
    之情形，依上說明，其等於偵查中之證言自具有證據能力。
二、次按，被告以外之人（包括證人、鑑定人、告訴人、被害人
    及共同被告等）於審判外之陳述雖不符刑事訴訟法第一百五
    十九條之一至之四等四條之規定，而經當事人於審判程序同
    意作為證據，法院審酌該言詞陳述或書面陳述作成時之情況
    ，認為適當者，亦得為證據；當事人、代理人或辯護人於法
    院調查證據時，知有刑事訴訟法第一百五十九條第一項不得
    為證據之情形，而未於言詞辯論終結前聲明異議者，視為有
    前項之同意，同法第一百五十九條之五定有明文。立法意旨
    在於傳聞證據未經當事人之反對詰問予以核實，原則上先予
    排除。惟若當事人已放棄反對詰問權，於審判程序中表明同
    意該等傳聞證據可作為證據；或於言詞辯論終結前未聲明異
    議，基於尊重當事人對傳聞證據之處分權，及證據資料愈豐
    富，愈有助於真實發見之理念，且強化言詞辯論主義，使訴
    訟程序得以順暢進行，上開傳聞證據亦均具有證據能力。本
    件證人辛○○、甲○○、林慶輝、林國衛、丁○○、戊○○
    、邱勝仲等人固曾於警詢中為陳述，其性質雖屬傳聞證據，
    惟查無符合同法第一百五十九條之一至之四等前四條之情形
    ，其等所為之上開警詢筆錄內容，業經本院審理時予以提示
    並告以要旨，且各經檢察官、被告及辯護人表示意見。當事
    人已知上述筆錄乃傳聞證據，且均未於言詞辯論終結前對該
    等筆錄內容異議，依上開規定，是其等於警詢中之證言已擬
    制同意其有證據能力，本院審酌上開筆錄作成時，較無人情
    施壓或干擾，亦無不當取供之情形，認為以之作為本案之證
    據亦屬適當，是其等於警詢中之證言自具有證據能力。
三、刑事訴訟法第一百條之二準用第一百條之一第一項前段關於
    「訊問被告，應全程連續錄音，必要時並應全程連續錄影」
    之規定，旨在輔助筆錄之不足，並擔保被告陳述之任意性。
    苟被告之自白確係出於自由意志，且其自白之陳述與事實相
    符，縱令警察或檢察官事後無法提出對其訊問之錄音或錄影
    帶以供法院勘驗比對，仍不得遽指警詢或偵查筆錄不具證據
    能力（參照最高法院九十六年度台上字第一六七七號判決意
    旨）。經原審法院向臺中市警察局第四分局調取被告己○○
    之警詢錄音、錄影光碟，據該分局函覆原審法院稱：業於辦
    理移送時，將警詢錄影光碟附卷，若警詢錄影光碟片已受損
    ，因本分局電腦儲存容量有限，並定期更新電腦資料，已無
    法提供詢問被告己○○時之錄影資料等語，此有該分局九十
    五年九月十八日中分四偵字第０九五００九０七三七號函附
    卷為憑（見原審卷一第九七頁），經本院當庭勘驗臺中市警
    察局第四分局中分四偵字第０九五００五五一０二號警卷並
    未附警詢光碟（見本院卷第二０六頁背面、第二０七頁），
    另本院當庭勘驗臺灣臺中地方法院檢察署九十五年偵字第二
    六０九號卷內所附偵訊光碟，其中有用台中市警察局交通隊
    公文封內放置之錄音光碟兩片，分別是林國衛警詢光碟及邱
    勝仲警詢光碟各一片，另有兩片檢察官偵訊光碟（見本院卷
    第二０七頁）。又據臺中市警察局第四分局函覆本院稱：「
    林慶輝、丁○○、己○○、戊○○警詢錄音錄影光碟，因電
    腦故障重新整理時檔案已刪除。」等語，此有該局九十六年
    十月二十三日中分四偵字第０九六００二八一二五號函在卷
    可稽（見本院卷第一八五頁），是本院依卷內證據資料雖查
    無被告己○○、丁○○之警詢錄音光碟，惟被告己○○、丁○○於本院均供稱：警詢時有錄音錄影等語（見本院卷第二
    ０七頁），是本案雖未調取到被告己○○、丁○○之警詢錄
    音光碟，然被告己○○、丁○○之警詢筆錄係出於任意性陳
    述（詳如後述），其等於警詢中之陳述仍具證據能力。
乙、實體部分：
壹、有罪部分：
一、訊據上訴人即被告己○○（下稱被告己○○）固坦承於上開
    時地有私行拘禁被害人辛○○之事實，惟矢口否認有何加重
    竊盜之犯行，辯稱：我在第四分局有遭到刑求，我在新竹被
    抓到時，在車上就有被打，到第四分局時也有被打，一個是
    抓到我的警察，一個是作筆錄的警察，兩個警察都有打我云
    云。惟查：
  (一)被告己○○雖辯稱其遭警方刑求云云，惟證人何永州、賴進
    忠警員於原審審理時到庭證稱：並無對被告己○○刑求，沒
    有在車上毆打被告己○○等語（見原審卷一第一一九至一二
    一頁、第一五二至一五五頁）。而被告己○○於原審審理時
    陳稱：伊在新竹被抓到時，在車上就被打，被四分局的人打
    ，被禿頭的警察打，打伊胸部及背部，在警局被賴姓小隊長
    打，打伊的背部等語（見原審卷一第一一七頁），又被告己○○於檢察官初訊時陳稱遭警方刑求，經檢察官當庭勘驗被
    告己○○左側背部有些微泛紅等情（見臺灣臺中地方法院檢
    察署九十五年度偵字第二六○九號偵查卷第三八頁），惟證
    人何永州警員於原審審理時證稱：本案逮捕當時有使用強制
    力，逮捕過程中難免會有反抗的動作，當天我們四人上前將
    己○○壓制在地上上手銬等語（見原審卷一第一一九頁），
    復參諸卷內所附之查獲時現場相片（見台中市警察局第四分
    局中分四偵字第０九五００五五一０二號警卷第九四頁），
    被告己○○等人當時確實遭警方壓制而趴在地上，則被告己○○左側背部些微泛紅即有可能係於警方查獲當時於逮捕過
    程中所造成，此與對被告己○○之訊問無關。又證人林慶輝
    於臺灣臺中地方法院檢察署九十五年他字第一０００號（按
    ：該案嗣後改分案為該署九十五年偵字第二二二二五號）偵
    訊中證稱：「（問：當時在車上有無發生不尋常之情事？）
    我只聽到戊○○與警察吵架，聲音很大，因為我坐在最後一
    排，車內又很暗，所以不太清楚他們為了什麼事在吵架，只
    知道戊○○因為某事不配合警察。」、「（問：是否有看到
    警察打戊○○、己○○？）我不曉得，因為車上很黑，且當
    時我是蹲著。」、「（問：當時是否有聽到有人打架的聲音
    ？）我聽不出來。」、「（問：對於己○○供稱，說你有看
    到警察打他，有何意見？）警察有無打他我不知道，但是我
    有聽到己○○有跟警察要檳榔吃。」等語（該日偵訊筆錄影
    本見本院卷第二八九頁），證人林國衛於臺灣臺中地方法院
    檢察署九十五年偵字第二二二二五號（按：該案嗣後改分案
    為該署九十五年偵字第二二二二五號）偵訊中證稱：在車上
    並未看到警察有打己○○，警察有無打己○○，伊不知道，
    但是伊有先聽到己○○有跟警察要檳榔吃，嗣聽到己○○「
    啊」一聲後，又向警察要煙抽等語（該日偵訊筆錄影本見本
    院卷第二九０、二九一頁），是依證人林慶輝、林國衛之前
    揭證詞，難認員警在車上有毆打被告己○○之行為。另員警
    拘提被告己○○到案後，將被告己○○及其他涉案之共同被
    告林國衛等人帶上車輛，於帶回警局之過程當中，尚未經員
    警詢問，尚不知道被告己○○會做何種陳述，依社會常情，
    警員實無在車上即毆打被告己○○之理。又被告己○○對何
    永州、賴進忠、陳敏郎警員提出傷害之告訴後，亦經檢察官
    為不起訴處分確定，此有臺灣臺中地方法院檢察署九十五年
    偵字第二二二二五號不起訴處分書一件在卷為憑（見本院卷
    第一七六至一七八頁）。另被告己○○於警詢時即承認有犯
    妨害自由罪之犯行，被告己○○雖否認有犯竊盜罪之犯行，
    惟同案被告丁○○、林國衛於警詢中亦指證被告己○○有參
    與竊取車牌之事實，對警方而言，被告己○○既已承認妨害
    自由罪之犯行，而其所涉犯之竊盜罪部分，亦有同案被告丁○○、林國衛之證詞可資佐證，衡諸常情，員警實無對被告
    己○○刑求之必要。再者，被告己○○於原審審理時亦自承
    檢察官初訊完畢後，伊被解送到軍事檢察署，訊問後即被交
    保，交保後伊並未去驗傷，當時除夕，醫院沒有門診等情（
    見原審卷一第一一七至一一八頁），被告己○○經軍事檢察
    署交保後，其人身並未受到拘束，倘確有遭警方刑求之情事
    ，且其於檢察官初訊時即表示有遭警方刑求，衡諸常情，自
    應速至醫療院所驗傷，由醫師之專業知識為其檢視是否受有
    傷害，縱使當時為農曆除夕，醫療機構沒有門診，但醫療機
    構仍有急診之醫師可為其驗傷，抑或以相機拍照存證，惟被
    告己○○既未至醫療機構驗傷，亦未拍照存證，實有悖於常
    情，是以被告己○○此項辯解，顯不足採信。
  (二)被告己○○於上開時地，先與同案被告林國衛以「ＨＡＲＢ
    ＯＲ」之暱稱，在奇摩交友網站留言邀約證人辛○○至「六
    福村遊樂園」遊玩，再由同案被告邱勝仲駕車前往約定地點
    搭載證人辛○○後，前往臺中市南屯區光明二巷十三之九號
    前，被告己○○與同案被告林國衛自藏身之鐵皮屋竄出上車
    ，同案被告林慶輝則自上開自小客車後行李箱出來，被告己○○與同案被告林國衛、林慶輝上車後，由被告己○○與同
    案被告林國衛分別以手銬將證人辛○○之左右手銬住，並指
    示同案被告邱勝仲駕車前往南投縣南投市○○路四六巷四六
    號，再將證人辛○○帶往上開處所浴室內，以手銬將證人辛○○銬在浴缸，嗣因同案被告林國衛告知被告己○○警察已
    循線追查此事，乃於同年月二十一日凌晨零時許，由被告丁○○駕駛上開承租車輛搭載同案被告林國衛、證人辛○○二
    人，將證人辛○○載往臺中縣大里市○○路與大明路口附近
    釋放之事實，業據被告己○○於警詢、偵查中、原審審理及
    本院準備程序、審理時坦白承認（見台中市警察局第四分局
    中分四偵字第０九五００五五一０二號警卷第六頁、第七頁
    、臺灣臺中地方法院檢察署九十五年度偵字第二六○九號偵
    查卷第三八頁、原審卷一第七九頁、本院卷第八四、八五頁
    、第二０七頁背面），核與證人辛○○於警詢、偵查及原審
    審理時證述其遭被告己○○等人私行拘禁之情節相符（見台
    中市警察局第四分局中分四偵字第０九五００五五一０二號
    警卷第三四至三七頁、臺灣臺中地方法院檢察署九十五年度
    偵字第二六○九號偵查卷第八五至八八頁、原審卷二第二○
    七至二一二頁），且經證人壬○○於偵查中證述其與證人辛○○於上開時地赴約時，證人辛○○上車後遭人以手銬銬住
    ，並命其下車，而將證人辛○○帶走等情明確（見臺灣臺中
    地方法院檢察署九十五年度偵字第二六○九號偵查卷第八八
    頁），被告己○○有關共同妨害自由部分之自白與事實相符
    ，應堪採信。
  (三)被告己○○於上開時地，先後竊取車牌號碼ＧＥ－六○七三
    號及七Ｖ－七二○九號車牌各二面之事實，業據被告己○○
    於警詢時坦承不諱（見台中市警察局第四分局中分四偵字第
    ０九五００五五一０二號警卷第八頁），同案被告林慶輝於
    偵查中以證人身分具結證稱：那臺七Ｖ－七二○九的車牌係
    伊偷的，伊用螺絲起子拆下來的，也係伊裝在邱勝仲開的車
    子上面，偷車牌係怕被人記車牌，伊跟林國衛、己○○討論
    好要去拔車牌，所以由伊下手去拔車牌。伊用扳手轉下來的
    ，總共偷了二、三塊車牌，就是警察查到的七Ｖ－七二○九
    號及其他兩面車牌等語（見臺灣臺中地方法院檢察署九十五
    年度偵字第二六○九號偵查卷第三九頁、第一○四頁至第一
    ○五頁），同案被告林慶輝於原審審理中亦以證人身分具結
    證稱：因為要抓辛○○，怕被記車號，所以要調換車牌，己○○叫伊和丁○○去拔車牌，伊拔車牌時，丁○○在車上等
    語（見原審卷一第一六二頁至第一六四頁），又同案被告林
    國衛於偵查中以證人身分具結證稱：車牌係己○○叫伊和林
    慶輝去偷的，伊和林慶輝、己○○一起去街上看，看到車牌
    ，己○○就說偷這臺，七Ｖ－七二○九號車牌是林慶輝下去
    偷的，伊和己○○都有去等語（見臺灣臺中地方法院檢察署
    九十五年度偵字第二六○九號偵查卷第一○六頁），同案被
    告林國衛於原審審理中以證人身分具結證稱：出發的前一天
    ，伊、林慶輝、己○○及丁○○有去大里市的停車場拔別人
    的車牌，係由丁○○開車，伊、林慶輝及己○○都有下車，
    三人都有作拔車牌的動作，伊不確定七Ｖ－七二○九的車牌
    是誰拔的，己○○不希望做一件事的時候只有一個人作，會
    說我們自私，叫我們一起下去作，丁○○在車上顧車，己○○叫丁○○開到拔車牌的地方，丁○○就開到那個地方，拔
    車牌時，丁○○就在旁邊等，她可以看到我們在拔車牌，拔
    完車牌之後就由丁○○開車載伊、林慶輝及己○○離開等語
    （見原審卷一第一七五頁至第一七六頁），而同案被告林慶
    輝、林國衛於偵審中之證述，均係具結後所為，如有虛偽不
    實，即須受偽證罪之處罰，證人林國衛、林慶輝與被告己○○並無仇恨怨隙，豈有甘冒受偽證罪刑事追訴之風險，設詞
    構陷被告己○○之可能。再參以被告丁○○於偵查中亦以證
    人身分具結證稱：七Ｖ－七二○九及ＧＥ－六○七三號的車
    牌係己○○要伊與林慶輝用扳手偷的等語（見臺灣臺中地方
    法院檢察署九十五年度偵字第二六○九號偵查卷第四二頁至
    第四三頁），且參以同案被告邱勝仲所駕駛之車牌號碼八四
    八二－ＨＰ號自用小客車已改懸掛竊得之七Ｖ－七二○九號
    車牌等情；而同案被告邱勝仲於偵查中亦以證人身分具結證
    稱：己○○在伊開到一條快速道路時，叫伊開快一點，因為
    他們說這部車是贓車，不會被拍到，沒有關係等語（見臺灣
    臺中地方法院檢察署九十五年度偵字第二六○九號偵查卷第
    一○一頁），顯見被告己○○為避免被目擊者記下車牌並躲
    避警方查緝，早已計畫偷取他人車牌懸掛於上開承租之自用
    小客車上，益見證人林國衛、林慶輝之上開證述，並非虛構
    之詞，堪予採信。
  (四)證人林國衛於九十五年一月二十八日偵訊中雖證稱：「（問
    ：是誰提議偷車牌？）我臨時想到，就去偷車牌。」等語（
    見臺灣臺中地方法院檢察署九十五年偵字第二六０九號卷第
    四０頁），又證人林國衛於九十五年四月三日偵訊中雖證稱
    ：「（問：誰叫你去偷車牌？）我自己去偷的。」等語（見
    九十五年偵字第二六０九號卷第一０五頁），核證人林國衛
    此部分之證詞與證人林國衛、林慶輝、丁○○前揭證述有關
    竊取車牌之情節並不相符，證人林國衛此部分所證應係迴護
    被告己○○之詞，難予採信。
  (五)此外，並有車輛租賃切結書三紙、贓物認領保管單一紙、查
    獲照片十六幀、臺中縣警察局車牌遺失電腦輸入單、車牌失
    竊詳細資料畫面、車籍作業系統查詢認可資料各一紙在卷可
    稽，且有車牌號碼ＧＥ－六○七三號車牌二面扣案可資佐證
    ，故被告己○○共同加重竊盜之犯行，亦堪予認定。
二、訊據上訴人即被告丁○○（下稱被告丁○○）矢口否認有何
    共同加重竊盜及妨害自由之犯行，辯稱：我沒有去偷車牌，
    只有在車上睡覺，也沒有妨害自由，辛○○被關在南投縣時
    ，我沒有在那裡，我在外面買東西云云。經查：
  (一)被告丁○○於九十五年四月三日偵訊中雖陳稱其遭警方毆打
    云云（臺灣臺中地方法院檢察署九十五年度偵字第二六○九
    號偵查卷第一０八頁），惟被告丁○○於九十五年一月二十
    八日偵訊中（見臺灣臺中地方法院檢察署九十五年度偵字第
    二六○九號偵查卷第四二頁至四三頁）及原審審理中均未供
    述其有遭員警刑求毆打之情事，被告丁○○於本院歷次準備
    程序中亦供承：伊沒有被警察刑求等語（見本院卷第二０七
    頁背面、第二一八頁背面），此外且查無其他證據足認被告
    丁○○於警詢時有被刑求之情事，被告丁○○於九十五年四
    月三日偵訊中陳述警詢被刑求云云，尚難採信，自難認被告
    丁○○於警詢之供述有何受脅迫而出於非任意性陳述之情形
    。從而，本院認為被告丁○○之警詢筆錄有證據能力。
  (二)被告丁○○於本院雖辯稱：警詢筆錄時是因看到己○○遭警
    逮捕過程中，被警察使用強制力毆打，心生畏懼，再加上本
    身之身心障礙，當時又精神恍惚疲倦，才會糊塗的簽章云云
    （見本院卷第五九、六七頁）。查，被告丁○○雖有「輕度
    聲語障」，此有其身心障礙手冊影本附卷為憑（見本院卷第
    六一頁），惟被告丁○○於本院準備程序供稱：「（問：你
    在警察局警察前陳述，當時你是否看過筆錄後才簽名？）有
    。是我看過才簽名的。」、「（問：你在警察局警察前陳述
    ，當時是否按照你說的意思去紀錄的？）是。」等語（見本
    院卷第六七頁），被告丁○○警詢筆錄記載之內容既係依其
    陳述之意思而為記載，且被告丁○○對於本院訊問之事項均
    能應答自如並提出有利之辯解，難認被告丁○○之智能有何
    障礙而妨礙其陳述之能力之虞，是被告丁○○此部分所辯尚
    難採信。
  (三)被告丁○○於上開時地，與被告己○○、同案被告林慶輝、
    林國衛共同先後竊取車牌號碼ＧＥ－六○七三號及七Ｖ－七
    二○九號車牌各二面之事實，業據被告丁○○於警詢時坦白
    承認（見台中市警察局第四分局中分四偵字第０九五００五
    五一０二號警卷第二一頁至第二二頁），同案被告林慶輝於
    原審審理時以證人身分具結證稱：因為要抓辛○○，怕被記
    車號，所以要調換車牌，己○○叫伊和丁○○去拔車牌，伊
    拔車牌時，丁○○在車上等語（見原審卷一第一六二頁至第
    一六四頁）；又同案被告林國衛於原審審理時以證人身分具
    結證稱：出發的前一天，伊、林慶輝、己○○及丁○○有去
    大里市的停車場拔別人的車牌，係由丁○○開車，伊、林慶
    輝及己○○都有下車，三人都有作拔車牌的動作，伊不確定
    七Ｖ－七二○九的車牌是誰拔的，己○○不希望做一件事的
    時候只有一個人作，會說我們自私，叫我們一起下去作，丁○○在車上顧車，己○○叫丁○○開到拔車牌的地方，丁○○就開到那個地方，拔車牌時，丁○○就在旁邊等，她可以
    看到我們在拔車牌，拔完車牌之後就由丁○○開車載伊、林
    慶輝及己○○離開等語（見原審卷一第一七五至一七六頁）
    ，而證人林慶輝、林國衛於原審審理時之證述，均係具結後
    所為，如有虛偽不實，即須受偽證罪之處罰，證人林國衛、
    林慶輝與被告丁○○並無仇恨怨隙，豈有甘冒受偽證罪刑事
    追訴之風險，設詞構陷被告丁○○之可能。益徵證人林國衛
    、林慶輝之上開證述，並非虛構之詞，而堪予採信。被告丁○○事後翻異前詞，辯稱伊當時都在車上睡覺，不知道他們
    在偷車牌云云，顯係避重就輕之詞，委無足採。
  (四)被告丁○○、己○○、與同案被告戊○○、林國衛、林慶輝
    、邱勝仲等人共同謀議將證人辛○○帶至南投縣南投市○○
    路四六巷四六號租屋處私行拘禁，而先由被告己○○、同案
    被告林國衛以「ＨＡＲＢＯＲ」之暱稱，在奇摩交友網站留
    言邀約證人辛○○至「六福村遊樂園」遊玩，再由同案被告
    戊○○以其名義向亞太租車行承租車牌號碼八四八二－ＨＰ
    號之自用小客車一輛後，委由同案被告邱勝仲駕車前往約定
    地點搭載證人辛○○後，前往臺中市南屯區光明二巷十三之
    九號前，被告己○○、同案被告林國衛自藏身之鐵皮屋竄出
    上車，同案被告林慶輝則自上開自小客車後行李箱出來，被
    告己○○、同案被告林國衛及林慶輝上車後，由被告己○○
    、同案被告林國衛分別以手銬將證人辛○○之左右手銬住，
    被告己○○再指示同案被告邱勝仲駕車前往南投縣南投市○○路四六巷四六號，由被告己○○將證人辛○○帶往上開處
    所浴室內，以手銬將證人辛○○銬在浴缸，嗣因同案被告林
    國衛告知被告己○○警察已循線追查此事，乃於同年月二十
    一日凌晨零時許，由被告丁○○駕駛上開承租車輛搭載同案
    被告林國衛、證人辛○○二人，將證人辛○○載往臺中縣大
    里市○○路與大明路口附近釋放之事實，業據證人辛○○於
    警詢、偵查及原審審理時證述其遭被告己○○等人私行拘禁
    等情明確（見台中市警察局第四分局中分四偵字第０九五０
    ０五五一０二號警卷第三四頁至第三七頁、臺灣臺中地方法
    院檢察署九十五年度偵字第二六○九號偵查卷第八五頁至第
    八八頁、原審卷二第二○七至二一二頁），且經證人壬○○
    於偵查中證述其與證人辛○○於上開時地赴約時，證人辛○○上車後遭人以手銬銬住，並命其下車，而將證人辛○○帶
    走等情無誤（見臺灣臺中地方法院檢察署九十五年度偵字第
    二六○九號偵查卷第八八頁），而被告丁○○於警詢時亦供
    稱：因為己○○有事要問辛○○，所以將辛○○帶至南投縣
    南投市○○路四六巷四六號，為了不讓辛○○看到車牌號碼
    ，所以將所承租的車牌號碼八四八二－ＨＰ號之自用小客車
    改懸掛七Ｖ－七二○九號的車牌；在林國衛告知警察已循線
    追查此事，林國衛、林慶輝、戊○○商討時，伊當時第一次
    不同意放辛○○離開，但是伊後來也有同意讓辛○○走等語
    （見台中市警察局第四分局中分四偵字第０九五００五五一
    ０二號警卷第二一頁、第二三頁），且被告丁○○於偵查中
    供述：卷附之便條紙除了粉紅色這張以外，其他都是由伊書
    寫等語（見臺灣臺中地方法院檢察署九十五年度偵字第二六
    ○九號偵查卷第一○七頁），而由卷附之便條紙六張（見台
    中市警察局第四分局中分四偵字第０九五００五五一０二號
    警卷第八六頁至第八八頁），除粉紅色便條紙外，其餘便條
    紙記載有「0000000000」、「那個女人爸爸電話
    」、「那女人車牌ＵＨ八－二二六」、「辛○○」、「健保
    號碼000000000000」、「劉佩妤」、「健保號
    碼000000000000」、「九四年十二月十四日」
    、「大概什麼換名字」、「ＺＱ四○二五車牌」、「那女人
    爸爸朋友車子」等文字，則參以證人辛○○於偵查中證稱：
    0000000000號係伊父親劉錕澲的電話，劉佩妤係
    伊以前的名字等語（見臺灣臺中地方法院檢察署九十五年度
    偵字第二六○九號偵查卷第八八頁），證人辛○○於原審審
    理時並證稱：己○○一直蹲在浴室門口，還說都知道伊親戚
    住在哪裡，也知道伊搬家的地址，伊換名字及家裡的車牌資
    料、伊父親幫伊還貸款都查得出來等語（見原審卷二第二○
    九頁），可見被告丁○○於卷附之便條紙所記載之文字均係
    有關證人辛○○之個人資料，再參以被告丁○○於警詢時供
    稱：伊竊取ＧＥ－六○七三號的車牌二面是作為至辛○○住
    所監視辛○○時，怕被人家發現才竊取等語（見台中市警察
    局第四分局中分四偵字第０九五００五五一０二號警卷第二
    二頁），益證被告丁○○早已知悉被告己○○因證人辛○○
    避不見面而擬將其騙出後帶至上址租屋處拘禁之計畫，而駕
    駛上開承租車輛至證人辛○○住處監視。
  (五)證人辛○○於偵查中證稱：當時他們商量要不要放人時，丁○○說要死大家一起死，不要放人，那一天凌晨一點，丁○○開車，林國衛壓著伊的頭，車上只有丁○○、林國衛二人
    ，在大里就把伊放掉，丁○○跟伊講說，這次放人伊應該知
    道怎麼做，不然後果自己承擔等語（見臺灣臺中地方法院檢
    察署九十五年度偵字第二六○九號偵查卷第八八頁），且證
    人辛○○於原審審理時證稱：己○○說就算我想放你走，也
    不是他一個人可以決定的，己○○就叫林國衛去叫丁○○、
    戊○○、林慶輝過來，己○○就說現在警察在查，看可不可
    以放伊走，但是林國衛不肯，林國衛跟己○○說伊事後絕對
    不可能會回來，所以不同意放人，丁○○說不可能放伊走，
    要死也要拉伊一起死等語（見原審卷二第二一○頁），又同
    案被告林國衛於原審審理時以證人身分具結證稱：伊後來才
    知道手銬是丁○○買的等語（見原審卷一第一六九至一七○
    頁），另參以證人辛○○於原審審理時證述：上到三樓後，
    把伊一隻手銬在浴缸的水龍頭，一隻手銬住浴缸的把手，後
    來沒過多久，伊就看到戊○○抱小孩下來，己○○就跟戊○○說你不是覺得不可能，現在人不是在這裡嗎，是用臺語講
    等語（見原審卷二第二○九頁），而同案被告林國衛於原審
    審理時亦以證人身分具結證稱：最後伊、己○○、林慶輝、
    丁○○、戊○○五人都有進去辛○○所在的房間，己○○問
    我們其他人要不要放辛○○回去等語（見原審卷一第一七二
    頁），若被告己○○僅與同案被告林國衛、林慶輝共同謀議
    如何將證人辛○○騙出後挾持至上址租屋處拘禁，何以事前
    即叫被告丁○○購買手銬，並於決定是否釋放證人辛○○時
    要徵求被告丁○○及同案被告戊○○之同意，況同案被告邱
    勝仲亦有駕車將證人辛○○載至上址租屋處之行為，然被告
    己○○並未打電話詢問同案被告邱勝仲是否同意釋放證人辛○○，卻要徵詢被告丁○○、戊○○之意見，實有違常理。
  (六)據上所述，被告丁○○上開所辯係推諉之詞，難予採信。此
    外，亦有車輛租賃切結書三紙、贓物認領保管單一紙、查獲
    照片十六幀、臺中縣警察局車牌遺失電腦輸入單、車牌失竊
    詳細資料畫面、車籍作業系統查詢認可資料各一紙在卷可稽
    ，且有車牌號碼ＧＥ－六○七三號車牌二面扣案可資佐證，
    故被告丁○○共同竊盜及妨害自由之犯行，堪予認定。
三、被告行為後，刑法於九十四年二月二日修正公布、刑法施行
    法於九十五年六月十四日修正公布、罰金罰鍰提高標準條例
    於九十五年五月十七日修正公布，並均於九十五年七月一日
    施行，關於本案被告應適用之新、舊法，茲比較如下：
  (一)刑法第二條第一項規定，係規範行為後法律變更所生新舊法
    律比較適用之準據法，於九十五年七月一日刑法施行後，應
    適用刑法第二條第一項之規定，為「從舊從輕」之比較（最
    高法院九十五年五月二十三日第八次刑事庭會議決議第一點
    第一項參照）。
  (二)關於共犯部分：刑法第二十八條原規定：「二人以上共同『
    實施』犯罪之行為者，皆為共同正犯。」新法修正為：「二
    人以上共同『實行』犯罪之行為者，皆為共同正犯。」將舊
    法之「實施」修正為「實行」。原「實施」之概念，包含陰
    謀、預備、著手及實行等階段之行為，修正後僅共同實行犯
    罪行為始成立共同正犯。是新法共同正犯之範圍已有限縮，
    排除陰謀犯、預備犯之共同正犯。新舊法就共同正犯之範圍
    既因此而有變動，自屬犯罪後法律有變更，而非僅屬純文字
    修正，應有新舊法比較適用之問題（參照最高法院九十六年
    度台上字第九三四號、九十六年度台上字第三七七三號、九
    十六年度台上字第五二二四號、九十六年度台上字第五四八
    ０號判決）。是本件關於被告成立共犯部分，依刑法第二條
    第一項規定為新舊法之比較結果，原應適用修正後刑法第二
    十八條規定，論以共犯。
  (三)被告行為後，刑法第五十六條連續犯之規定，業於九十四年
    二月二日修正公布刪除，並於九十五年七月一日施行，則被
    告己○○、丁○○於修正刑法施行前之二次加重竊盜犯行，
    因行為後新法業已刪除連續犯之規定，此刪除雖非犯罪構成
    要件之變更，但顯已影響行為人刑罰之法律效果，自屬法律
    有變更（最高法院九十五年第八次刑事庭會議決議參照）。
    本件被告己○○、丁○○於刑法修正前所犯之二次加重竊盜
    罪，依修正施行前刑法第五十六條之規定，為連續犯，應論
    以連續加重竊盜罪一罪，並得加重其刑至二分之一；而依修
    正施行後之刑法，並無連續犯之規定，且依新法應各別多次
    論斷之結果（即數罪併罰），其刑度顯較修正前應依刑法第
    五十六條之規定以一連續加重竊盜罪為重，經比較新舊法結
    果，以被告行為時之規定較有利於被告，自應依刑法第二條
    第一項前段之規定，適用修正前刑法第五十六條之規定，論
    以連續加重竊盜罪。
  (四)被告行為後，刑法第五十五條後段牽連犯之規定，業於九十
    四年二月二日修正公布刪除，並於九十五年七月一日施行，
    則被告於修正刑法施行前之犯行，因行為後新法業已刪除牽
    連犯之規定，此刪除雖非犯罪構成要件之變更，但顯已影響
    行為人刑罰之法律效果，自屬法律有變更（最高法院九十五
    年第八次刑事庭會議決議參照）。本件被告己○○、丁○○
    所犯加重竊盜罪與妨害自由罪（詳如後述）具有牽連犯之關
    係，依修正前即行為時之規定，應從一重之加重竊盜罪處斷
    ；依修正後之刑法既已刪除牽連犯之規定，則所犯上述各罪
    應依數罪併罰之規定分論併罰，而數罪併罰之結果較論以牽
    連犯裁判上一罪之情形為重。經比較新舊法結果，自以行為
    時舊法之規定有利於被告，仍應適用較有利於被告之行為時
    法律即舊法論以牽連犯。
  (五)法定刑中罰金刑部分：刑法第三十三條第五款業經修正公布
    ，修正後刑法第三十三條第五款規定「罰金：新臺幣一千元
    以上，以百元計算之」，與修正前刑法第三十三條第五款規
    定「罰金：（銀元）一元以上」不同。比較修正前後之罰金
    刑輕重，該罰金刑之最低刑度於修法後已有加重，故以九十
    五年七月一日修正公布施行前之刑法規定較有利於被告，依
    刑法第二條第一項前段規定，本案關於刑法第三百零二條第
    一項妨害自由罪「處三百元以下罰金」之法定刑罰金部分，
    自應適用行為時之法律（修正前刑法第三十三條第五款）決
    定其罰金部分之最低刑。
  (六)按刑法施行法第一條之一之立法理由謂「刑法二十四年施行
    後，為解決國民所得經濟水準已大幅提昇問題，有關罰金罰
    鍰倍數之調整及銀元與新臺幣之折算標準，訂有罰金罰鍰提
    高標準條例及現行法規所定貨幣單位折算新台幣條例，除罰
    金以一銀元折算三元新臺幣外，並將七十二年六月二十六日
    以前修正之刑法部分條文罰金數額提高為十倍，其後修正者
    則不再提高倍數，亦即刑法分則各罪罰金數額視為前開情形
    分別提高三十倍或三倍，考量新修正刑法施行後，不再適用
    現行法規所定貨幣單位折算新台幣條例，為使罰金數額趨於
    一致，避免衍生新舊法比較適用問題，以緩和實務適用法律
    之衝擊，爰於不變動罰金數額之前提下，規定第二項如上。
    」。是本案關於刑法第三百零二條第一項妨害自由罪之法定
    刑罰金提高標準部分（即罰金刑最高部分），逕依刑法施行
    法第一條之一第二項規定，不生新舊法比較。
  (七)依刑法第二條第一項規定為新舊刑法比較時，應就罪刑有關
    之共犯、未遂犯、連續犯、想像競合犯、牽連犯以及累犯加
    重、自首減輕、暨其他法定加減原因（如身分加減）與加減
    例等一切情形，綜其全部之結果，而為比較，再適用有利於
    行為人之法律處斷，而不得一部割裂分別適用不同之新舊法
    （最高法院二十四年上字第四六三四號判例意旨、九十五年
    第八次刑事庭會議決議第一點第四項參照）。經綜合比較新
    、舊法之結果，以被告行為時之舊法較有利於被告，依刑法
    第二條第一項前段規定，本案自應適用被告行為時之法律即
    修正前刑法第二十八條、第三十三條第五款、第五十六條、
    第五十五條後段之規定。
四、按刑法第三百零二條第一項之剝奪人行動自由罪與同法第三
    百零四條第一項之強制罪，其所保護之法益，固均為被害人
    之自由，惟前者重在保護個人之行動自由；後者重在保護個
    人之意思自由（最高法院七十四年度臺上字第三六五一號判
    決意旨參照）。是刑法第三百零二條第一項之剝奪他人行動
    自由罪，係以私行拘禁或以其他非法方法，剝奪人之行動自
    由為要件，其目的即在保護「任意離去特定處所（空間）之
    行動自由」不受他人無故之侵害。且按刑法第三百零二條第
    一項及第三百零四條第一項之罪，其所保護之法益均係被害
    人之自由，而私行拘禁，仍不外以強暴、脅迫為手段，其罪
    質本屬相同，惟第三百零二條第一項之法定刑，既較第三百
    零四條第一項為重，則以私行拘禁之方法妨害人自由，縱其
    目的在使人行無義務之事，或妨害人行使權利，仍應逕依第
    三百零二條第一項論罪，並無適用刑法第三百零四條第一項
    之餘地（最高法院二十九年上字第三七五七號判例意旨參照
    ）。又查扳手則為堅硬且具有一定重量之物，以之擊打足以
    傷害人之生命、身體，具有客觀上之危險性，自屬兇器，被
    告己○○、丁○○、同案被告林國衛、林慶輝四人竟攜帶之
    供以行竊車牌，故核被告己○○、丁○○所為，均係犯刑法
    第三百二十一條第一項第三款、第四款之結夥三人以上，攜
    帶兇器竊盜罪。又被告己○○、丁○○、同案被告林慶輝、
    林國衛、戊○○、邱勝仲等人以手銬銬住被害人辛○○之強
    暴方式，違反證人辛○○之意願，強迫其至上址租屋房間內
    ，又以手銬銬住證人辛○○，使其無法任意離開上址房間，
    核被告己○○、丁○○所為，均係犯刑法第三百零二條第一
    項之私行拘禁罪。公訴人雖認被告己○○、丁○○係犯刑法
    第三百二十條之普通竊盜罪，惟被告己○○、丁○○、同案
    被告林慶輝、林國衛四人所竊取之物品係自小客車之車牌，
    衡諸常情，應須使用工具始能拆卸，而同案被告林慶輝係持
    長約二十公分之鐵製扳手拆下上開竊得之車牌各二面等情，
    業據證人即同案被告林慶輝於原審供述在卷（見原審卷一第
    一六三頁），故被告己○○、丁○○所犯應係結夥三人以上
    ，攜帶兇器竊盜罪，公訴人起訴法條容有未洽，惟起訴之社
    會基本事實相同，爰依法變更起訴法條，改依刑法第三百二
    十一條第一項第三款、第四款之加重竊盜罪論處。被告己○○、丁○○與同案被告林慶輝、林國衛四人間就前開結夥三
    人以上，攜帶兇器竊盜之犯行，及被告己○○、丁○○、同
    案被告林慶輝、林國衛、戊○○、邱勝仲六人間就前開妨害
    自由之犯行，皆有犯意聯絡及行為分擔，均為共同正犯。被
    告己○○、丁○○先後二次結夥三人以上，攜帶兇器竊盜之
    行為，時間緊接，所犯罪名相同，顯係基於概括犯意為之，
    皆為連續犯，應各依修正前刑法第五十六條之規定，論以一
    罪，並加重其刑。起訴事實雖僅記載被告己○○、丁○○、
    同案被告林慶輝、林國衛於九十五年一月十九日二十二時許
    ，在臺中縣大里市○○路某處之某停車場，共同竊取甲○○
    所有之車牌號碼七Ｖ－七二○九號自用小客車之車牌二面之
    犯行，惟檢察官就有裁判上一罪關係之一部分起訴者，其效
    力及於其他部分，刑事訴訟法第二百六十七條定有明文。本
    件被告己○○、丁○○、同案被告林慶輝、林國衛於九十五
    年一月中旬某日二十二時許，在臺中縣、市內某處，結夥三
    人以上，攜帶兇器竊取丙○○所有之車牌號碼ＧＥ－六○七
    三號自用小客車之車牌二面之犯行，雖未據起訴，然與已起
    訴之結夥三人以上，攜帶兇器竊盜之行為間，時間緊接，所
    犯罪名相同，具有修正前刑法連續犯之裁判上一罪關係，自
    為起訴效力所及，本院應予一併審理。又被告己○○、丁○○竊取車牌行為，目的在於私行拘禁證人辛○○，故二罪間
    ，具方法、目的之牽連關係，為牽連犯，應依修正前刑法第
    五十五條之規定，應從較重之加重竊盜罪處斷。
五、原審認被告己○○、丁○○加重竊盜及妨害自由部分之犯行
    事證明確，予以論罪科刑，固非無見，惟查：
  (一)刑事訴訟法第九十五條第一款規定：訊問被告應先告知犯罪
    嫌疑及所犯所有罪名。罪名經告知後，認為應變更者，應再
    告知。此乃被告在刑事訴訟上應受告知之權利，為行使防禦
    權之前提。其所謂「犯罪嫌疑及所犯所有罪名」，除起訴書
    所記載之犯罪事實及所犯法條外，自包含依刑事訴訟法第二
    百六十七條規定起訴效力所擴張之犯罪事實及罪名。法院就
    此等新增或變更之罪名，均應於其認為有新增或變更之情形
    時，隨時、但至遲於審判期日踐行上開告知之程序，使被告
    知悉而充分行使其防禦權，始能避免突襲性裁判，而確保其
    權益；否則，如僅就原起訴之犯罪事實及罪名調查、辯論終
    結後，擅自擴及起訴書所記載罪名以外之犯罪事實或變更起
    訴書所引應適用之法條而為判決，就此等未經告知之犯罪事
    實及新罪名而言，無異剝奪被告依同法第九十六條、第二百
    八十九條等規定所應享有之辯明罪嫌及辯論（護）等程序權
    ，其所踐行之訴訟程序，即難謂於法無違。本件原判決論處
    被告己○○、丁○○刑法第三百二十一條第一項第三、四款
    加重竊盜罪之判決，然檢察官起訴書並未記載此部分條文，
    原審於準備程序、審判期日，均未曾告知被告己○○、丁○○二人可能涉犯之此部分條文，卻於辯論終結後判處被告己○○、丁○○刑法第三百二十一條第一項第三、四款加重竊
    盜罪刑，顯有礙被告之防禦權，所踐行之訴訟程序難謂於法
    無違。
  (二)刑事訴訟法第二百八十八條第三項，明定除簡式審判程序案
    件外，審判長就被告被訴事實為訊問者，應於調查證據程序
    之最後行之，以符改良式當事人進行主義之修法精神。此項
    被訴事實之訊問，乃事實審法院必須踐行之法定程序之一，
    旨在使被告有辯明犯罪嫌疑之機會，及陳述有利於己之事實
    ，屬被告行使防禦權最重要之一環。倘審判長於調查證據程
    序完畢後，疏未就被告之被訴事實予以訊問，無異剝奪其防
    禦權之行使，抑且有害於公平審判及程序正義，其本此有瑕
    疵之審判程序所為之判決，自有判決不適用法則之違背法令
    。又檢察官之起訴書，雖已依同法第二百六十四條第二項第
    二款規定，記載犯罪事實，但於調查被告被訴之犯罪事實時
    ，應依前揭規定踐行「訊問」之程序，不得僅依同法第一百
    六十四條或第一百六十五條規定，提示檢察官之起訴書或告
    以要旨，以取代「訊問」被訴事實。本件原審法院之審判程
    序，依審判筆錄記載，審判長並未就被告被訴之犯罪事實，
    依法踐行「訊問」之程序，而僅以「對檢察官起訴及移送併
    辦之犯罪事實有何意見？（提示並告以要旨）」一語取代（
    見原審卷二第二五三頁），即為有罪之判決，自屬於法有違
    （參照最高法院九十六年度台上字第二０五八號判決、九十
    六年度台上字第二０六０號判決）。
  (三)被告己○○、丁○○二人於原審判決後，已與被害人甲○○
    、被害人丙○○之父親李木炎（丙○○已死亡，由其父親李
    木炎與被告二人成立和解）和解，此有和解書二件附卷為憑
    （見本院卷第一二九、一三０頁），原審未及審酌該部分之
    事實，科刑未臻妥適。
六、被告己○○上訴意旨否認加重竊盜之犯行，被告丁○○上訴
    意旨否認妨害自由及加重竊盜之犯行，雖無理由，惟原判決
    既有前揭可議之處，自屬無可維持，應由本院將原判決關於
    被告己○○加重竊盜及被告丁○○部分予以撤銷改判。爰審
    酌被告己○○、丁○○之素行，被告己○○、丁○○所參與
    上開竊盜犯行及被告己○○、丁○○參與妨害自由犯行之過
    程，事前縝密規劃，內部角色分工細密，而被告己○○與證
    人辛○○因感情糾葛引發爭執，不思循理性溝通之方式解決
    ，竟利用拘禁證人辛○○之手段抒發怨氣，致證人辛○○產
    生心理恐懼，手段惡劣，不宜輕縱，被告丁○○犯後猶飾詞
    否認犯行，態度不佳，被告己○○則僅坦承部分犯行，態度
    不佳，又被告己○○、丁○○於原審判決後已與被害人甲○○、丙○○之父親李木炎（丙○○已死亡，由丙○○之父親
    李木炎代為簽署和解書）成立和解，賠償損害，有和解書二
    件（見本院卷第一二九、一三０頁）附卷為憑，暨被告己○○、丁○○之智識程度等一切情狀，並斟酌公訴人之求刑，
    分別量處如主文第二、三項所示之刑。公訴意旨雖對被告己○○、丁○○分別具體求處有期徒刑二年八月、二年四月，
    但本院審酌上開各情，認對被告己○○、丁○○處以如主文
    第二、三項所示之刑，已足收儆懲之效，求刑意旨，尚嫌過
    重，附此敘明。又被告丁○○上開加重竊盜犯行，係在九十
    六年四月二十四日以前，且宣告刑未逾有期徒刑一年六月，
    合於減刑條件，應依中華民國九十六年罪犯減刑條例第二條
    第一項第三款、第七條規定，減其宣告刑二分之一。再被告
    己○○、丁○○、同案被告林慶輝、林國衛四人持以行竊車
    牌之扳手一支原係置於所租用之自小客車內，非被告己○○
    、丁○○、同案被告林慶輝、林國衛四人所有，業據證人即
    同案被告林慶輝證述在卷（見原審卷一第一六四頁），且卷
    內亦無證據證明上開扳手係被告己○○、丁○○、同案被告
    林慶輝、林國衛四人所有；而扣案之ＮＯＫＩＡ牌行動電話
    一支（含行動電話門號0000000000號ＳＩＭ卡）
    、ＰＡＮＡＳＯＮＩＣ牌行動電話一支（含行動電話門號0
    000000000號ＳＩＭ卡）、三星牌ＡＮＹＣＡＬＬ
    型行動電話一支（含行動電話門號0000000000號
    ＳＩＭ卡）係被告己○○所有，ＭＯＴＯＲＯＬＡ牌Ｖ二二
    ○型行動電話一支（含行動電話門號0000000000
    號ＳＩＭ卡）則係同案被告邱勝仲所有，惟僅係被告己○○
    、同案被告邱勝仲二人所有供平時通訊聯絡之用，並非供犯
    罪所用之物，自均不得予宣告沒收，併予敘明。
七、被告丁○○於本院聲請對林國衛測謊（見本院卷第五七頁、
    第二七九頁背面），被告己○○於本院聲請將其自己及警員
    送測謊以證明員警有刑求之情事（見本院卷第二四０頁、第
    二七九頁背面、第二八二頁），被告己○○、丁○○二人雖
    聲請送測謊，惟測謊檢查之受測者可能因人格特性或對於測
    謊質問之問題無法真正瞭解，致出現不應有之情緒波動反應
    ，此時若過於相信測謊結果，反而有害於正當之事實認定，
    又測謊檢查之時間過遲，攸關受測者情緒得否平復，與鑑定
    之精確性非無影響，此時間因素，事實審法院於取捨時不得
    不予考量；惟一般而言，受測者否認犯罪之供述呈現不實之
    情緒波動反應，不得採為有罪判決之唯一證據，若受測者否
    認犯罪之供述並無不實之情緒波動反應，又無其他積極證據
    證明其被訴之犯罪事實，始得採為有利於受測者之認定（參
    照最高法院九十二年度台上字第二二八二號判決）。本案距
    九十五年一月迄今，已有二年多之時間，如施予測謊，其精
    確性難免存疑，且本件依證人林慶輝、林國衛等人之證詞及
    綜合全案證據資料，本院已足認定被告己○○、丁○○二人
    之犯罪事實，核無送測謊之必要。又被告丁○○、己○○於
    本院雖曾聲請傳喚亞太租車行之老闆，證明出租汽車上不會
    有扳手（見本院卷第五九頁、第八五頁背面、第一一五頁）
    ，惟本案事證已明，本院認並無傳喚之必要，附此敘明。
貳、免訴部分（即駁回檢察官之上訴部分）：
一、公訴意旨另以：被告己○○為掩飾其通緝犯之身分，竟於八
    十九年間某日時，在臺中市○○路日新戲院旁之某遊藝場，
    與真實年籍不詳僅知綽號為「阿炮」之成年男子，基於偽造
    特種文書之犯意聯絡（起訴書誤載為基於變造特種文書之犯
    意聯絡），由被告己○○以三萬元之代價，將其相片交予「
    阿炮」，由「阿炮」將被告己○○之照片換貼於被害人乙○○所遺失之國民身分證上而偽造國民身分證一枚（起訴書誤
    載為變造國民身分證一枚），再將之交付被告己○○使用，
    足生損害於被害人乙○○及國家機關對於年籍查核管理之正
    確性，嗣於九十五年一月二十七日被告己○○經警拘捕後，
    於其身上查扣上開偽造之國民身分證（按：該身分證現置放
    於臺灣臺中地方法院檢察署九十五年度偵字第二六○九號偵
    查卷第一四四頁證物袋內），而查悉上情，因認被告己○○
    涉犯刑法第二百十二條之偽造特種文書罪嫌等語。
二、按案件時效已完成者，應諭知免訴之判決，刑事訴訟法第三
    百零二條第二款定有明文。
三、新舊法比較之說明：
  (一)查被告己○○行為後，刑法第二條第一項業於九十四年二月
    二日修正公佈，並自九十五年七月一日起施行。修正後刑法
    第二條第一項規定，已將新舊法律適用之「從新從輕」原則
    ，改採「從舊從輕」原則，而此規定僅係規範行為後法律變
    更所生新舊法律比較適用之準據法，並非實體刑罰法律，自
    不生行為後法律變更之比較適用之問題，應逕行適用新法第
    二條第一項之規定，為「從舊從輕」之比較。
  (二)按追訴時效期間之長、短，關係是否行為人受到刑事追訴或
    處罰，而追訴權時效完成者，應依刑事訴訟法第三百零二條
    第二款規定諭知免訴，而免訴判決為實體判決，因此關於追
    訴時效期間之修正，應屬實體刑罰法律變更，而有刑法第二
    條第一項之適用。依此，本件被告己○○行為時刑法第八十
    條追訴權之時效期間規定為：「追訴權，因左列期間內不行
    使而消滅：一、死刑、無期徒刑或十年以上有期徒刑者，二
    十年。二、三年以上十年未滿有期徒刑者，十年。三、一年
    以上三年未滿有期徒刑者，五年。四、一年未滿有期徒刑者
    ，三年。五、拘役或罰金者，一年。前項期間自犯罪成立之
    日起算。但犯罪行為有連續或繼續之狀態者，自行為終了之
    日起算。」。修正後之刑法第八十條則規定為：「追訴權，
    因下列期間內未起訴而消滅：一、犯最重本刑為死刑、無期
    徒刑或十年以上有期徒刑之罪者，三十年。二、犯最重本刑
    為三年以上十年未滿有期徒刑之罪者，二十年。三、犯最重
    本刑為一年以上三年未滿有期徒刑之罪者，十年。四、犯最
    重本刑為一年未滿有期徒刑、拘役或罰金之罪者，五年。前
    項期間自犯罪成立之日起算。但犯罪行為有繼續之狀態者，
    自行為終了之日起算。」。本件被告己○○所涉犯之刑法第
    二百十二條偽造特種文書罪之法定刑為「一年以下有期徒刑
    、拘役或三百元以下罰金。」，是依被告己○○行為時之舊
    法，追訴時效期間為五年，新法之追訴時效期間則為十年。
    比較新、舊法結果，被告己○○行為時之舊法對其較為有利
    ，揆諸前開修正後之刑法第二條第一項前段之規定，本件應
    適用被告己○○行為時之舊法。
四、經查，本件被告己○○與共犯即不詳姓名年籍綽號「阿炮」
    之成年男子共同偽造被害人乙○○之國民身分證之犯罪時間
    為八十九年間等情，業據被告己○○自承在卷，惟因無從確
    定時間，乃依民法第一百二十四條第二項之規定認定其犯罪
    時間為八十九年七月一日。又刑法第二百十二條規定：「偽
    造、變造護照、旅券、免許證、特許證及關於品行、能力服
    務或其他相類之證書、介紹書，足以生損害於公眾或他人者
    ，處一年以下有期徒刑、拘役或三百元以下罰金。」，故該
    罪最重本刑係有期徒刑一年，依修正前刑法第八十條第一項
    第三款、第二項規定，其追訴權時效期間為五年，參照前揭
    說明，故本件自被告己○○於八十九年七月一日之犯罪成立
    之日起算，其追訴權時效，至遲於九十四年七月一日即已完
    成，茲臺中市警察局第四分局於九十五年一月二十七日始查
    獲被告己○○偽造特種文書之犯行，其時間已逾五年，追訴
    權時效業已完成，因此揆諸上開說明，就被告己○○涉犯偽
    造特種文書部分應諭知免訴之判決。
五、按檢察官就實質上或裁判上一罪之犯罪事實一部起訴者，依
    刑事訴訟法第二百六十七條之規定，其效力固應及於全部。
    而所謂「檢察官就犯罪事實一部起訴者，其效力及於全部」
    ，係指實質上一罪或裁判上一罪之犯罪事實經檢察官起訴者
    ，其起訴部分經法院認為有罪，因基於起訴不可分及審判不
    可分之原則，其起訴之效力及於犯罪事實之全部而言。若檢
    察官就該起訴之事實，經法院審理之結果，認為無罪或為程
    序上不受理、免訴之判決，已起訴之事實即與未經起訴之其
    他事實不發生上開所謂犯罪事實一部與全部之關係，依同法
    第二百六十八條規定，法院自不得就未經起訴之其他事實併
    予審判（參照最高法院八十六年度台非字第二二二號判決、
    八十八年度台上字第二一一九號判決意旨）。被告己○○於
    本院坦承其於九十四年八月二十六日十四時五十九分許，在
    國道一號高速公路南下一八四公里處，因交通違規，為警攔
    檢時，為脫免處罰，冒用乙○○之名義，在內政部警政署國
    道公路警察局公警局交字第Ｚ000000000號舉發違反道路交通
    管理事件通知單，「收受通知聯者簽章」欄中，偽簽「乙○○」三字之署押等情（見本院卷第二七九頁），另證人邢慧
    屏、庚○○○○於本院到庭證稱：當時違規的駕駛人有出示
    乙○○的身分證，經過我們核對之後才填寫資料等語（見本
    院卷第二七八頁背面、第二七九頁），依前揭證據資料固堪
    認定被告己○○於九十四年八月二十六日有將偽造之乙○○
    國民身分證交付給員警盤查並冒簽乙○○簽名之行為，惟檢
    察官起訴被告己○○涉犯偽造乙○○國民身分證部分，既因
    追訴權時效業已完成，應諭知免訴之判決，則被告己○○縱
    使於九十四年八月二十六日有行使偽造之乙○○國民身分證
    並冒簽乙○○簽名之行為，因已起訴之事實既與未經起訴之
    其他事實不發生所謂犯罪事實一部與全部之關係，依刑事訴
    訟法第二百六十八條規定，法院自不得就未經起訴之其他事
    實併予審判。
六、原審依調查證據之結果，認本件被告己○○被訴偽造特種文
    書部分，追訴權時效業已完成，就此部分諭知被告己○○免
    訴之判決，經核並無不合。檢察官提起上訴，仍執原有證據
    認被告己○○於九十四年八月二十六日涉犯行使偽造特種文
    書之犯行，已為原起訴效力所及等語，難予採取。從而，檢
    察官上訴指摘原判決此部分不當，為無理由，應予駁回。
參、退回移送併辦部分：
一、臺灣臺中地方法院檢察署九十五年偵字第二八一六九號移送
    併案意旨略謂：被告己○○與不詳姓名成年人共同於民國八
    十九年間某日變造乙○○之身分證後，復於九十四年八月二
    十六日十四時五十九分許，在國道一號南下一八四公里處，
    因交通違規，為警攔檢時，為脫免處罰，復持上開變造之乙○○身分證，交付員警而持之行使，並冒用乙○○之名義，
    在內政部警政署國道公路警察局公警局交字第Ｚ000000000號
    舉發違反道路交通管理事件通知單，「收受通知聯者簽章」
    欄中，偽簽「乙○○」三字之署押，以示乙○○業收受該告
    發通知單，其後將告發單交還員警莊舜評及邢慧屏二人收執
    行使，致生損害於公路監理機關對道路交通管理之正確性。
    因認被告己○○涉犯刑法第二百十六條之行使第二百十二條
    變造特種文書、第二百十條之偽造私文書罪嫌。被告己○○
    所犯前揭犯行，與前開經起訴之偽造特種文書犯行，具有吸
    收犯之關係，屬於實質上一罪，應移送併案審理等語。
二、查，檢察官起訴被告己○○涉犯偽造乙○○國民身分證部分
    ，因追訴權時效業已完成，應諭知免訴之判決，已如前述，
    則被告己○○縱使於九十四年八月二十六日有行使偽造（或
    變造）之乙○○國民身分證並冒簽乙○○簽名之行為，因已
    起訴之事實既與未經起訴之其他事實不發生所謂犯罪事實一
    部與全部之關係，依刑事訴訟法第二百六十八條規定，法院
    自不得就未經起訴之其他事實併予審判，上開移送併辦部分
    不能認係本案起訴效力所及，本院無從併案審理，應退回移
    案機關由檢察官另為適法之處理。
據上論斷，應依刑事訴訟法第三百六十九條第一項前段、第三百
六十八條、第三百六十四條、第二百九十九條第一項前段、第三
百條，刑法第二條第一項前段、修正前刑法第二十八條、第五十
六條、刑法第三百零二條第一項、第三百二十一條第一項第三款
、第四款、修正前刑法第五十五條後段，中華民國九十六年罪犯
減刑條例第二條第一項第三款、第七條，判決如主文。
本案經檢察官癸○○到庭執行職務。
中    華    民    國    97    年    5     月    8     日
            刑事第十一庭  審判長法  官  陳  朱  貴
                                法  官  郭  同  奇
                                法  官  胡  文  傑
上列正本證明與原本無異。
己○○、丁○○犯加重竊盜罪部分，得上訴。
己○○被訴偽造特種文書部分不得上訴。
如不服本判決應於收受送達後十日內向本院提出上訴書狀，其未
敘述上訴之理由者並得於提起上訴後十日內向本院補提理由書（
均須按他造當事人之人數附繕本）。
                                書記官   蔡  嘉  萍
中    華    民    國    97    年    5    月    8      日
附錄論罪科刑法條
刑法第302條第1項
私行拘禁或以其他非法方法，剝奪人之行動自由者，處五年以下
有期徒刑、拘役或三百元以下罰金。
刑法第321條
犯竊盜罪而有左列情形之一者，處六月以上、五年以下有期徒刑
：
一  於夜間侵入住宅或有人居住之建築物、船艦或隱匿其內而犯
    之者。
二  毀越門扇、牆垣或其他安全設備而犯之者。
三  攜帶兇器而犯之者。
四  結夥三人以上而犯之者。
五  乘火災、水災或其他災害之際而犯之者。
六  在車站或埠頭而犯之者。
前項之未遂犯罰之。


司法院資訊處製作；財團法人民間司法改革基金會備份。
